【裁判字號】    89,台上,437
【裁判日期】    890224
【裁判案由】    損害賠償
【裁判全文】
最高法院民事判決                                八十九年度台上字第四三七號
    上  訴  人  中興大業巴士股份有限公司
    法定代理人  呂良宗
    訴訟代理人  林明珠律師
    上  訴  人  甲○○
    被 上訴 人  乙○○
    法定代理人  洪明國
    訴訟代理人  林俊倩律師
右當事人間請求損害賠償事件，上訴人對於中華民國八十七年十二月三十日台灣高等
法院判決（八十七年度重訴字第三十四號），提起上訴，本院判決如左：
    主  文
原判決關於命上訴人連帶給付及負擔訴訟費用部分廢棄，發回台灣高等法院。
    理  由
本件被上訴人請求上訴人連帶給付，上訴人中興大業巴士股份有限公司（下稱中興公
司）提起上訴，提出非基於其個人關係之抗辯而有理由，訴訟標的對於共同訴訟之各
人必須合一確定，依民事訴訟法第五十六條第一項第一款規定，其上訴之效力，及於
同造之甲○○，爰將之併列為上訴人，合先敘明。
本件被上訴人主張：上訴人中興公司僱用之司機即上訴人甲○○於民國八十五年七月
十九日中午十二時三十分許，駕駛ＡＥ二三二號營業大客車，沿台北縣汐止鎮○○路
由西向東行駛，途經設有行車管制號誌及繪有行人專用穿越道路之信義路口時，疏未
注意車前狀況及隨時採取必要之安全措施，於發現伊自左側跑步過來之時，因煞車不
及，其車之左前輪輾過伊之左腳，致伊受有左足撕脫傷併左側一、二、三足趾截斷之
傷害，伊自得依侵權行為之法律關係，請求上訴人連帶賠償醫藥費新台幣（下同）五
十萬八千九百七十一元、減少勞動能力損失一百十萬七千一百十五元、慰藉金一百二
十萬元，共計二百八十一萬六千零八十六元等情，求為命上訴人如數連帶給付，並加
付法定遲延利息之判決（被上訴人逾上開金額之請求，業受敗訴判決確定）。
上訴人則以：肇事當時東西向車道之號誌為綠燈，甲○○遵行號誌行駛，於車禍之發
生，並無過失。縱認甲○○有過失，被上訴人之法定代理人疏縱年僅七歲之被上訴人
（七十八年五月二十九日生）擅自穿越道路，違反道路交通安全規則第一百三十九條
之規定，於車禍之發生，亦有過失，而其過失應視同被上訴人之過失，伊得主張過失
相抵。且中興公司就甲○○之選任及監督，已盡相當之注意，依民法第一百八十八條
第一項但書規定，不負連帶賠償責任等語，資為抗辯。
原審命上訴人連帶給付被上訴人二百八十一萬六千零八十六元及其利息，係以：被上
訴人主張上訴人中興公司僱用之司機即上訴人甲○○駕駛營業大客車於右揭時地輾過
被上訴人之左腳，致被上訴人受有左足撕脫傷併左側一、二、三足趾截斷傷害之事實
，有診斷證明書、照片、刑事判決等件為證，且為上訴人所不爭，堪信為真實。又上
訴人甲○○當時駕車行經設有行車管制號誌路口及繪有行人專用穿越道路段，未依規
定暫時停車讓行人優先通行，致撞及正在行人專用穿越道上之行人即被上訴人，於車
禍之發生，顯有過失，被上訴人依規定於行人專用道上穿越，並無任何過失，台灣省
車輛行車事故覆議鑑定委員會亦為相同之認定，上訴人抗辯甲○○並無過失，及被上
訴人之法定代理人亦有過失云云，為無可取。上訴人甲○○駕車時既有上開過失行為
，自難謂上訴人中興公司對司機之選任、監督，已盡相當之注意，而得解免僱用人之
賠償責任。被上訴人依侵權行為之法律關係，請求上訴人連帶負賠償責任，洵屬有據
。茲審酌被上訴人請求之金額如下：(一)、醫藥費部分：被上訴人主張受傷後，支出醫
藥費五十萬八千九百七十一元，業據提出醫療費用明細表、醫療費用收據等件為證，
並有財團法人長庚紀念醫院函在卷可稽，依其所載醫療費別，核屬必要之醫療費用。
(二)、減少勞動能力損失部分：被上訴人左足之第一趾至第三趾因本件車禍被截斷，依
勞工保險殘廢給付標準表所示，屬第十級殘廢，喪失勞動能力百分之四十六點一四，
依目前基本工資每月一萬五千三百六十元，按霍夫曼計算法，計算其自二十歲起至六
十歲止，減少勞動能力之損失為一百十萬七千一百十五元。(三)、慰藉金部分：被上訴
人因本件車禍，受有左足撕脫傷併左側一、二、三足趾截斷之傷害，肉體、精神確受
極大痛若，審酌兩造之身分、地位、教育程度、經濟能力等一切情狀，認被上訴人此
部分請求之金額以一百二十萬元為適當。綜上所述，被上訴人請求上訴人連帶給付二
百八十一萬六千零八十六元及加付法定遲延利息，為有理由，應予准許等詞，為其判
斷之基礎。
查民法第二百二十四條所謂之代理人，應包括法定代理人在內，該條可類推適用於同
法第二百十七條被害人與有過失之規定，亦即在適用民法第二百十七條時，損害賠償
權利人之法定代理人之過失，可視同損害賠償權利人之過失，適用過失相抵之法則。
上訴人在事實審抗辯：被上訴人之法定代理人疏縱年僅七歲之被上訴人擅自穿越道路
，違反道路交通安全規則第一百三十九條之規定，於車禍之發生，亦有過失，而其過
失應視同被上訴人之過失，伊得主張過失相抵云云（見原審卷第五三頁），原審就此
未予調查審認，徒以被上訴人就系爭車禍之發生無任何過失，即認上訴人上開抗辯為
不可採，已有疏略。次查原審雖認被上訴人車禍受傷情形，屬勞工保險殘廢給付標準
表所示第十級殘廢，惟就何以認定被上訴人係減少勞動能力百分之四十六點一四，並
未說明其認定之依據，亦有判決不備理由之違法。上訴論旨，指摘原判決不當，聲明
廢棄，非無理由。
據上論結，本件上訴為有理由，依民事訴訟法第四百七十七條第一項、第四百七十八
條第一項，判決如主文。
中      華      民      國    八十九    年      二      月    二十四    日
                              最高法院民事第四庭
                                  審判長法官  林  奇  福
                                        法官  許  朝  雄
                                        法官  陳  國  禎
                                        法官  李  彥  文
                                        法官  陳  重  瑜
      右正本證明與原本無異
                                              書  記  官
中      華      民      國    八十九    年      三      月      九      日


司法院資訊處製作；財團法人民間司法改革基金會備份。
